臺灣士林地方法院交通事件裁定　　　　　　　　　　九十三年度交聲字第二五一號
　　原處分機關　交通部公路總局台北區監理所基隆監理站
　　異　議　人
　　即受處分人　松信交通事業股份有限公司
　　代　表　人　乙○○
右列受處分人因違反道路交通管理處罰條例案件，對於交通部公路總局台北區監理所
基隆監理站九十三年二月二十五日所為之處分 (原處分案號：基監字第裁四二─Ｃ0
0000000號)，聲明異議，本院裁定如左：
    主  文
異議駁回。
    理  由
一、原處分機關略以：異議人即受處分人松信交通事業股份有限公司（下稱松信公司
    ）所有車牌號碼五九七－ＧＣ號營業貨運曳引車，於民國九十二年十二月八日下
    午四時十四分許，由駕駛人甲○○駕駛上開營業貨運曳引車，行經台北縣土城市
    ○○路段，因裝載廢土泥漿經地磅過重之總重為五六點二八公噸，而核定之總重
    量為三十五公噸，超重二十一點二八公噸，爰依道路交通管理處罰條例第二十九
    條之二第三項規定，裁處罰鍰新臺幣（下同）七萬六千元等語。
二、異議人即受處分人松信公司及其代表人乙○○異議意旨略以：警方攔檢磅重時，
    並未告知實際過磅重量，而九十三年五月三十一日以前係以容積作為載重之標準
    ，九十三年六月一日始以重量作為超重之處罰標準，因伊公司之上開曳引車並未
    超過容積規定，容積可由車籍資料中貨廂之長寬高得知等語。
三、經查：
    (一)道路交通管理處罰條例第二十九條之二第一項、第三項雖規定︰汽車裝載貨物
      超過核定之總重量者，處汽車所有人罰鍰，並記汽車違規紀錄一次，其應歸責
      於汽車駕駛人時，除依第三項處汽車駕駛人罰鍰及依第六十三條第一項第二款
      記點外，汽車所有人仍應記該汽車違規紀錄一次。有前兩項規定之情形，應責
      令改正或當場禁止通行，並處新台幣一萬元罰鍰，超載十公噸以下者，以總超
      載部分，每一公噸加罰新台幣一千元；超載逾十公噸至二十公噸以下者，以總
      超載部分，每一公噸加罰新台幣二千元；超載逾二十公噸至三十公噸以下者，
      以總超載部分，每一公噸加罰新台幣三千元；超載逾三十公噸者，以總超載部
      分，每一公噸加罰新台幣五千元。未滿一公噸以一公噸計算。惟為配合砂石標
      示車制度之實施，交通部對載運砂石、土方車輛超載取締執行重點及取締標準
      ，曾於八十八年八月三日以交路八十八字第○○六八三九號函釋︰為維護合法
      領取標示牌業者權益，請轉知各警察機關確依該部八十五年五月九日函頒「裝
      載砂石、土方之傾卸式車輛登領砂石車標示牌及超載取締作業規定」中超載認
      定之規定進行超載取締，即對符合標示規定之砂石車，以丈量方式換算，經丈
      量結果與標示牌所載規格不符者，以固定或活動地磅實際過磅，另為避免舉發
      及裁罰爭議，建請執法員警於違規通知單上註明拖車號牌、丈量之長寬高，或
      就違規事實拍照存證（如載物超高、標示牌移用或變更車體等）。又該部於九
      十年五月二十八日亦以（九十）交路字第○○五六八三號函示︰為期落實道路
      交通管理處罰條例立法之意旨，並為加強裝載砂石、土方車輛之管理，登檢合
      格之砂石標示車於九十一年五月三十一日前以核定之容積裝載及取締，自九十
      一年六月一日起均應依行車執照核定之重量裝載及取締等旨。再交通部九十一
      年五月二十八日交路字第○九一○○○五一九八號函又將上開期限延長，亦即
      登檢合格之砂石標示車於九十三年五月三十一日前以核定之容積裝載及取締，
      自九十三年六月一日起均應依行車執照核定之重量裝載及取締等旨。從而，對
      於前已登檢合格之砂石標示車或砂石專用車，於九十三年五月三十一日前仍依
      核定之容積作為裝載及取締標準，其超載之認定為(一)符合標示（容積）規定之
      砂石車，以丈量化式換算，(二)經丈量結果與標示牌所載規格不符者，以固定或
      活動地磅實際過磅，此交通部九十三年二月二日交路字第○九三○○一八一五
      三號函亦釋明甚詳。
    (二)本件經警舉發違規之日期為九十二年十二月八日，固可依上開交通部之函示作
      為警方取締砂石車裝載之標準，而依卷附台北縣政府警察局土城交通分隊警員
      黃育璋填發之台北縣政府警察局舉發違反交通管理事件通知單所示，違規事項
      為五九七－ＧＣ號營業貨運曳引車裝載廢土泥漿，經會同司機過磅，核重三十
      五公噸，載重五十六點二八公噸，超重二十一點二八公噸，並載明經丈量貨廂
      外框長為九百六十公分、寬為二百五十公分、高為八十五公分，惟該貨廂外框
      標示長為九百六十公分、寬為二百五十公分、高為六十五公分，二者不盡相符
      ，且與該營業貨運曳引車登檢貨廂之長為六百八十公分、寬為二百三十八公分
      、高為七十六公分，亦不相符，此有台北縣政府警察局舉發違反交通管理事件
      通知單、鑫美電子拖車地磅紀錄單、汽車各項異動登記書、拖車車籍查詢資料
      影本各一份附卷可憑，是警員黃育璋依上開交通部之函示以固定地磅實際過磅
      ，認超重二十一點二八公噸並無不當，而異議人上開異議理由即無所據。
    (三)原處分機關據以援引上開規定，裁處松信公司罰鍰新台幣七萬六千元，並無不
      當。本件異議為無理由，應予駁回。
四、據上論斷，應依道路交通案件處理辦法第十九條，裁定如主文。
中　　　華　　　民　　　國　　九十三　　年　　　五　　　月　　二十八　　日
                                      臺灣士林地方法院交通法庭
                                          法　官  雷雯華
右正本證明與原本無異
如不服本裁定應於送達後五日內向本院提出抗告狀
                                          書記官  楊樠株
中　　　華　　　民　　　國　　九十三　　年　　　五　　　月　　三十一　　日
